臺灣高雄地方法院刑事判決　　　　　　 100年度交易字第75號
公　訴　人　臺灣高雄地方法院檢察署檢察官
被　　　告　林育誠
上列被告因過失傷害案件，經檢察官提起公訴（99年度偵字第33
279號），本院判決如下:
    主  文
林育誠犯過失傷害罪，處拘役伍拾日，如易科罰金，以新臺幣壹
仟元折算壹日。
    事  實
一、林育誠考領有普通重型機車駕駛執照，於民國99年3 月26日
    下午2時許，騎乘車牌號碼JJS-711號重型機車，沿高雄市○
    ○區○○路北往南方向行駛（以下稱幹線道），行經該路與
    三仙路之交岔路口時（該路口係甲樹路、三仙路及產業道路
    會合之路口），原應注意行車速度，依速限或標線之規定，
    無速限或標線者，行車時速不得超過50公里，且應於行駛時
    ，注意車前狀況，隨時採取必要之安全措施，並應注意車輛
    行經號誌故障（本件雖有閃光號誌，但無動作，應視同無號
    誌狀態）之交岔路口，應減速慢行，做好隨時停車之準備。
    而依當時狀況天候晴朗、日間自然光線、柏油路面乾燥無缺
    陷無障礙物、視距良好等情，並無不能注意之情形，明知該
    路口之交通號誌並無動作，竟疏未注意車前狀況及支線車道
    有無來車，復未作好隨時停車之準備，即貿然以時速50至60
    公里之車速超速駛入該路口，適有劉東騎乘車牌號碼3JJ-26
    5 號之重型機車沿三仙路（以下稱支線道）由西往東方向直
    駛而來，亦疏於注意車前狀況及幹線道有無來車，即貿然駛
    入該路口，致兩車均閃剎不及，相互碰撞，造成劉東人車倒
    地，因而受有頭部外傷併顱內出血之傷害。林育誠於肇事後
    ，在場等候，且在未有偵查職權之公務員發覺犯罪前，主動
    向前來現場處理交通事故之員警坦承肇事自首而願接受裁判
    。
二、案經劉東訴由高雄市政府警察局岡山分局報請臺灣高雄地方
    法院檢察署檢察官偵查起訴。
    理  由
壹、證據能力部分：
一、刑事訴訟法第159 條之4 規定，除前3 條之情形外，下列文
    書亦得為證據：一除顯有不可信之情況外，公務員職務上製
    作之紀錄文書、證明文書。二除顯有不可信之情況外，從事
    業務之人於業務上或通常業務過程所須製作之紀錄文書、證
    明文書。查本件卷附之道路交通事故現場圖（偵卷第17頁）
    ，為高雄市政府府警察局岡山分局交通隊警員職務上所製作
    之文書，記載車禍現場關於機車之位置、散落物、刮地痕等
    事實之書面資料，因警員有據實記載之義務，並有案發現場
    照片為佐證，性質上可信性極高，且現場歷經相當時日，由
    於日曬雨淋及其他車輛碾壓，欲現場重建，實有困難，自有
    尊重現場圖紀錄之必要性，並查亦無顯不可信之情況，上開
    公務員職務上製作之紀錄文書自具有證據能力（刑事訴訟新
    制法律問題研討會提案第17號第5則法院研討意見及研討結
    果參照）。
二、被告以外之人於審判外之陳述，雖不符刑事訴訟法第159 條
    之1 至之4 之規定，然經當事人於審判程序同意作為證據，
    法院審酌該言詞陳述或書面陳述作成時之情況，認為適當者
    ，亦得為證據。又當事人、代理人或辯護人於法院調查證據
    時，知有第159 條第1 項不得為證據之情形，而未於言詞辯
    論終結前聲明異議者，視為有前項之同意，同法第159 條之
    5 亦有明文。查本案所引用之其餘證據資料（詳後引證據）
    ，其中各項言詞或書面傳聞證據部分，縱無刑事訴訟法第15
    9 條之1 至第159 條之4 或其他規定之傳聞證據例外情形，
    亦業經本院審理時予以提示並告以要旨，且各經檢察官及被
    告林育誠表示意見，當事人均已知上述證據乃屬傳聞證據，
    本件當事人迄至言詞辯論終結前均未對該等證據有所聲明異
    議，依上開規定，已擬制同意其有證據能力，且本院審酌該
    等傳聞證據作成時之狀況，尚無違法不當及證明力明顯過低
    之瑕疵，並無不宜作為證據之情形，應認以之作為證據為適
    當，揆諸前開規定，爰依刑事訴訟法第159條之5規定，認前
    揭證據資料均有證據能力。
貳、實體部分：
一、訊據被告林育誠對於前揭時地騎乘機車，與告訴人劉東所騎
    乘之機車發生車禍，致告訴人受有前揭傷害之事實，固坦認
    不諱，惟矢口否認有何過失傷害犯行，辦稱：係告訴人撞伊
    ，伊沒有過失等語。經查：
  (一)被告考領有普通重型機車駕駛執照，於99年3月26日下午2時
    許，騎乘車牌號碼JJS-711 號重型機車，沿高雄市○○區○
    ○路北往南方向行駛，行經該路與三仙路之交岔路口時（該
    路口係甲樹路、三仙路及產業道路會合之路口），以時速50
    至60公里之車速駛入該路口，適告訴人騎乘車牌號碼3JJ-26
    5 號之重型機車沿三仙路由西往東方向直駛而來，兩車因閃
    剎不及，相互碰撞，造成告訴人人車倒地，因而受有頭部外
    傷併顱內出血之傷害等情，業據被告坦認如前（參本院卷帝
    55頁至第56頁），核與告訴人於警詢及99年11月4 日於偵訊
    中所陳相符（參偵卷第5 頁、第23頁），且有劉光雄醫院診
    斷證明書、財團法人義大醫院診斷證明書、現場圖、道路交
    通事故調查表(一)、(二)、現場照片在卷可稽（參偵卷第7 頁至
    第9 頁、第12頁、第13頁、第15頁至第17頁），是被告騎乘
    機車與告訴人機車在上述地點，分別以上述行車方向通過該
    路口時發生碰撞，導致告訴人人車倒地受有上述傷害乙節，
    洵堪認定。又本案被告與告訴人發生碰撞之地點為一四岔路
    口，被告所行駛之甲樹路為兩線道（雙向共兩線道）、路寬
    6  公尺（左右車道寬各為3公尺），告訴人所行駛之三仙路
    其路寬雖未記明於現場圖，但依現場圖可知三仙路未繪有分
    向線，且寬度遠不及甲樹路等情，有上開現場圖在卷可考。
    準此，被告所騎駛之道路為幹線道，告訴人所行駛之道路為
    支線道乙節，亦堪認定。另本件肇事路口，於本案車禍發生
    時雖設有閃光號誌，但該號誌並無動作未運作，為道路交通
    事故調查報告表(一)所明載（參偵卷第8 頁），是以該處應視
    同無號誌之交岔路口（最高法院88年台上字第2824、7413號
    判決意旨參照），先此敘明。至起訴意旨雖以告訴人100年2
    月16日現場履勘時之陳述及警方依此陳述另行繪製之現場圖
    （參偵卷第40頁至42頁；本院卷第24頁、第25頁），認本件
    車禍發生之過程，係因被告沿甲樹路北往南方向行駛時，貿
    然駛入對向車道，適告訴人在該路口附近沿產業道路由東往
    西方向亦行駛該路口，二車因而發生碰撞等語，惟查告訴人
    於警詢及99年11月4 日偵訊中就其行車過程，明顯與現場履
    勘時之陳述迥異，告訴人嗣後現場履勘時，並無任何理由即
    行更易行車路線說詞，所述非可逕採，本院復衡之若行車方
    向真如告訴人於履勘時所述（參偵卷第40頁現場圖），則被
    告於碰撞之前，見左前方有告訴人所騎乘之機車駛來，衡情
    自會往右側閃躲，故二車碰撞後，被告機車往左側水溝衝去
    之機率實係甚低，對照當時與被告一起行車經過現場之證人
    卲軍翰於本院審理中亦證稱依告訴人嗣後更改說詞所繪製之
    現場圖並非記憶中雙方之行車路線等語（參本院卷第23頁）
    益認告訴人嗣後更易之詞非可採信，因認起訴意旨所認之行
    車方向，非屬可採，另此敘明。
  (二)按汽車行經無號誌之交岔路口，應減速慢行，作隨時停車之
    準備；汽車行駛時，駕駛人應注意車前狀況；行車速度，依
    速線標誌或標線之規定，無速線標誌或標線者，行車時速不
    得超過50公里，道路交通安全規則第93條第1項第1款、第2
    款、第94條第3項、第99條第2項、第102條第1項第2 款分別
    定有明文。本件被告領有普通重型機車駕駛執照，且其於警
    詢、偵訊及本院審理時對各項問題均能理解陳述，復能對本
    案肇事原因提出質疑，亦有相關筆錄存卷可查，其為智慮成
    熟且通曉交通規則之人當無疑問，則其對於上開規定理應知
    之甚詳；而本案事故發生時天候晴、日間自然光線、柏油路
    面乾燥無缺陷無障礙物、視距良好，有道路交通事故調查報
    告表(一)及現場存證照片在卷可稽（偵卷第8 頁、第15頁至第
    17頁），是依被告當時之駕車能力及身心狀況等情形自無不
    能注意之情事甚明。故其騎乘前揭機車行經無號誌運作之路
    口，自應依上開規定注意車前狀況並減速慢行，作隨時停車
    之準備，但被告卻疏未注意上揭情事，行駛至該路口時，仍
    以時速50至60公里之速度，通過該路口，以致與告訴人騎乘
    機車發生碰撞，致告訴人受有前揭傷害，被告就本件車禍事
    故之發生，確有過失，且與告訴人前開傷害結果有相當因果
    關係，至堪認定。
  (三)至被告雖以本件係告訴人自行騎車駛向被告之機車，因而導
    致本件車禍，否認應負過失傷害刑責等語。惟按車輛駕駛人
    雖可信賴其他參與交通之對方亦能遵守交通規則，同時為必
    要之注意，謹慎採取適當之行動，而對於不可知之對方違規
    行為並無預防之義務，然因對於違規行為所導致之危險，若
    屬已可預見，且依法律、契約、習慣、法理及日常生活經驗
    等，在不超越社會相當性之範圍應有注意之義務者，自仍有
    以一定之行為避免結果發生之義務。因此，關於他人之違規
    事實已極明顯，同時有充足之時間可採取適當之措施以避免
    發生交通事故之結果時，即不得以信賴他方定能遵守交通規
    則為由，以免除自己之責任（最高法院74年台上字第4219號
    判例意旨參照）；又按汽車駕駛人對於防止危險發生之相關
    交通法令之規定，業已遵守，並盡相當之注意義務，以防止
    危險發生，始可信賴他人亦能遵守交通規則並盡同等注意義
    務。若因此而發生交通事故，方得以信賴原則為由免除過失
    責任（最高法院84年台上字第5360號判例意旨參照）。查本
    案告訴人行駛於支線道，依道路交通安全規則第99條第2 項
    、第102條第1項第2款規定，告訴人若在進入該四岔路口前
    ，能夠暫停讓幹線道車先行，即可避免本件車禍之發生，因
    此告訴人本身就本件車禍之發生亦有過失，且為本件車禍發
    生之主因，然被告如於騎駛進入該四岔路口時能注意車前狀
    況及遵守前揭交通規則作隨時停車之準備，應可在見到告訴
    人通過交岔路口發生碰撞前即將機車剎停，而避免本件車禍
    之發生，故被告對於本件車禍之發生，既非無法防範，則其
    騎駛行為應無「信賴保護」之適用甚明，亦即被告本身既有
    過失存在，雖被害人亦有過失，仍不影響被告應負之過失刑
    事責任，附此敘明。另本件臺灣省高屏澎區車輛行車事故鑑
    定委員會鑑定結果，雖認被告就本件車禍無肇事因素，有鑑
    定意見書在卷可參（參偵卷第30頁、第31頁），然該次鑑定
    漏未考慮本件路口號誌及行車速度等相關交通安全規則，所
    鑑定結果自難採為有利被告之認定，此亦可由本院依職權送
    覆議，其結果推翻上開認定，認被告為肇事次因（參本院卷
    第38頁、第39頁覆議意見書）之結論得窺，自難以該次鑑定
    結果認被告無肇事因素，為有利被告之認定，附此指明。
  (四)綜上所述，被告騎乘機車行經前開號誌無動作之路口時，疏
    未注意車前狀況且未做好隨時停車之準備，而超速行駛通過
    該路口，致兩車閃剎不及，相互碰撞，造成告訴人人車倒地
    ，受有前揭傷害等情，事證明確，應依法論科。
二、核被告所為，係犯刑法第284條第1項前段之過失傷害罪。被
    告於肇事後，報案人或勤務中心轉來資料並未報明肇事人姓
    名，處理人員前往傷者就醫之醫院處理時，肇事人在場，並
    當場承認為肇事人等情，有員警田家銘所製作之道路交通事
    故肇事人自首情形紀錄表1 紙附卷可證（參偵卷第11頁）。
    是警察接獲報案時，顯然不知何人為肇事者，甚為灼然，被
    告合於刑法第62條前段之自首要件，依法減輕其刑。爰審酌
    被告並無前科，有臺灣高等法院被告前案紀錄表在卷可稽，
    素行甚佳，本件車禍事故之發生，肇因於被告與告訴人二人
    之過失，且告訴人之過失情節較重，又告訴人因本件車禍所
    受傷害非輕，被告於車禍發生後，始終不願與告訴人和解，
    且犯後否認過失犯行之犯後態度等一切情狀，量處如主文所
    示之刑，並諭知易科罰金之折算標準，以資儆懲。
據上論斷，應依刑事訴訟法第299條第1項前段，刑法第284條第1
項前段、第62條前段、第41條第1項前段，刑法施行法第1條之1
，判決如主文
本案經檢察官葉逸如到庭執行職務。
中    華    民    國   100    年    12    月    30    日
                  刑事第十四庭    法  官    林揚奇
上正本證明與原本無異。
如不服本判決應於收受送達後10日內向本院提出上訴書狀，並應
敘述具體理由；其未敘述上訴理由者，應於上訴期間屆滿後20日
內向本院補提理由書（均須按他造當事人之人數附繕本）「切勿
逕送上級法院」。告訴人或被害人如對於本判決不服者，應具備
理由請求檢察官上訴，其上訴期間之計算係以檢察官收受判決正
本之日期為準。
中    華    民    國   100    年    12    月    30    日
                                  書記官    何明昌
附錄本案論罪科刑法條全文：
中華民國刑法第284條
因過失傷害人者，處6月以下有期徒刑、拘役或5百元以下罰金，
致重傷者，處1年以下有期徒刑、拘役或5百元以下罰金。
從事業務之人，因業務上之過失傷害人者，處1年以下有期徒刑
、拘役或1千元以下罰金，致重傷者，處3年以下有期徒刑、拘役
或2千元以下罰金。